【裁判字號】    95,財管,80
【裁判日期】    950927
【裁判案由】    指定遺產管理人
【裁判全文】
臺灣臺北地方法院民事裁定理由書        95年度財管字第80號
聲  請  人  財政部臺北市國稅局
法定代理人  乙○○
上列聲請人聲請指定被繼承人甲○○遺產管理人事件，本院於民
國95年7 月24日所為民事裁定理由如下：
一、本件聲請意旨略以：被繼承人甲○○（男、民國52年9 月6
    日出生，身分證統一編號：Ｚ000000000號），於民國（下同
    ）94年9 月25日死亡，其民法第1138條規定之各順序繼承人
    皆已拋棄繼承。聲請人為財政部台灣省北區國稅局，因遺產
    稅之徵收，與被繼承人有利害關係，應得認係利害關係人，
    從而具狀准予裁定指定陳榮典之遺產管理人並為承認繼承之
    公告，以資管理並保權利，並提出被繼承人之財政部台北市
    國稅局財產歸屬資料清單、財政部國稅局個人除戶資料查詢
    清單、拋棄繼承准予備查通知、財政部財稅資料中心三親等
    內之親屬資料等件為證。
二、按繼承開始時，繼承人之有無不明者，由親屬會議於1 個月
    內選定遺產管理人，並將繼承開始及選定遺產管理人之事由
    ，向法院報明；親屬會議依前條規定為報明後，法院應依公
    示催告程序，定6 個月以上之期限，公告繼承人，命其於期
    限內承認繼承；又無親屬會議或親屬會議未於前條所定期限
    內選定遺產管理人者，利害關係人或檢察官，得聲請法院選
    任遺產管理人，並由法院依前項規定為公示催告，民法第11
    77條、第1178條分別定有明文。是繼承開始時，繼承人有無
    不明，而無親屬會議或親屬會議未於繼承開始時1 個月內選
    定遺產管理人者，利害關係人即得聲請法院選任遺產管理人
三、經查：聲請人主張被繼承人甲○○之已知繼承人均拋棄繼承
    等情，業據聲請人提出拋棄繼承准予備查通知等件為證，自
    堪信為真實。又本件被繼承人自94年9 月25日死亡迄今已約
    10月餘，顯逾民法第1177條所定1 個月時間，其間既無親屬
    會議選任之遺產管理人向聲請人為處理債務之表示，可認聲
    請人主張無親屬會議或即有親屬會議亦無選任遺產管理人之
    事實為真。故依首揭法條規定，自得由利害關係人提出聲請
    指定遺產管理人並為承認繼承之公告。本件聲請人為被繼承
    人甲○○之債權人，自屬利害關係人，爰依法為被繼承人甲
    ○○選任國有財產局為遺產管理人且為承認繼承之公示催告
    。
四、按公示催告之公告，應黏貼於法院之公告處，並登載於公報
    、新聞紙或其他相類之傳播工具。前項登載公報、新聞紙或
    其他相類之傳播工具之日期或期間由法院定之。聲請人未依
    前項規定登載者，視為撤回公示催告之聲請。民法第1179
    條第1 項第3 款、民事訴訟法第542 條定有明文。本院既准
    對於被繼承人甲○○之繼承人為承認繼承之公示催告，爰併
    依上開規定裁定如主文第4 項所示。
五、依非訟事件法第 157 條，裁定如主文。
中    華    民    國    95    年    9     月    27    日
                  家事法庭法  官  李慈惠
以上正本係照原本作成。
中    華    民    國    95    年    9     月    27    日
                          書記官  巫玉媛                                                                                                                   E


司法院資訊處製作；財團法人民間司法改革基金會備份。
